【裁判字號】    98,交簡上,2
【裁判日期】    980930
【裁判案由】    公共危險
【裁判全文】
臺灣士林地方法院刑事判決             98年度交簡上字第2號
公  訴  人  臺灣士林地方法院檢察署檢察官
上  訴  人  丙○○
上列上訴人即被告因公共危險案件，不服本院內湖簡易庭中華民
國97年12月31日97年度湖交簡字第277 號第一審刑事簡易判決（
起訴案號：97年度偵字第14816 號），提起上訴，本院管轄之第
二審合議庭判決如下：
    主  文
上訴駁回。
    事  實
一、丙○○前因竊盜案件，經臺灣板橋地方法院於民國91年4 月
    16日以91年度板簡字第571 號判決處有期徒刑3 月確定，並
    於91年11月29日執行完畢。另因搶奪等案件經臺灣板橋地方
    法院於91年9 月18日以91年度訴字第1479號判決處有期徒刑
    竊盜部分6 月、搶奪部分10月，定應執行刑1 月2 月，經臺
    灣高等法院於91年11月18日以91年度上訴字第3233號判決就
    搶奪部分撤銷原判決，改判有期徒刑7 月，於91年12月20日
    判決確定，嗣經臺灣高等法院裁定應執行有期徒刑1 年確定
    ；又因施用毒品案件，經臺灣板橋地方法院於92年6 月30日
    以92年度易字第1747號刑事判決判處有期徒刑6 月，於92年
    8 月4 日判決確定，並接續執行，嗣於94年3 月14日縮刑期
    滿執行完畢。詎竟仍不知悛悔，復於97年10月21日晚上8 時
    30分許，在友人甲○○位於臺北市士林區○○○路○ 段106
    巷51號住處，與甲○○及其弟李正忠共同飲用一瓶高樑酒後
    ，丙○○已處於不能安全駕駛動力交通工具之狀態，竟於同
    日晚上11時許，自行騎乘車牌號碼DNX-681 號機車（下稱系
    爭機車）欲返回其住處，嗣於11時20分許，行經臺北市士林
    區○○○街○ 段堤防外便道第27號電線桿附近，不慎失控而
    人車倒地，經路人乙○○報警送往新光醫院急救，由警委託
    醫院抽血檢查，測得其血液中所含酒精濃度達206.15MG /DL
    ，換算呼氣所含酒精濃度為每公升0.98毫克，始查悉上情。
二、案經臺北市政府警察局士林分局移送臺灣士林地方法院檢察
    署檢察官偵查後聲請簡易判決處刑。
    理  由
一、程序方面
  (一)按被告於第二審經合法傳喚，無正當之理由不到庭者，得不
    待其陳述，逕行判決，刑事訴訟法第371 條定有明文。次按
    對於簡易判決處刑不服而上訴者，得準用上開規定，此觀諸
    刑事訴訟法第455 條之1 第3 項之規定自明。本件上訴人即
    被告丙○○經本院合法傳喚後，無正當理由未到庭，此有本
    院送達回證、刑事報到單在卷可稽（見本院交簡上卷第37頁
    、第48頁），爰不待其陳述而為一造辯論判決，合先敘明。
  (二)檢察官對於以下本院作為得心證依據之各項證據資料經本院
    審理時逐項提示，不爭執證據能力，且被告於本院準備程序
    中對於證據能力亦均不爭執，兩造復未於言詞辯論終結前聲
    明異議，視為同意作為證據，本院審酌各項證據作成時之狀
    況，認為並無不可信或不適當之情事，依刑事訴訟法第159
    條之5 第2 項及第159 條之4 之規定，均認有證據能力。
二、本院認：
  (一)準備程序訊據被告丙○○固坦承案發當天晚上約8 時許，與
    綽號「發仔」之友人在臺北市士林區○○○路○ 段106 巷51
    號飲用高樑酒，惟否認有酒後駕車，辯稱：伊飲酒後並無騎
    乘機車，伊喝酒至約晚上10時許，被「發仔」之弟陳明松從
    後面毆打頭部致昏迷不省人事，根本無法騎車，事後被連人
    帶車移置至通河西街現場，才被路人發現而送至醫院，當天
    伊顱內出血傷勢嚴重，伊僅喝半瓶高梁酒，不可能喝到騎車
    自摔的程度，且當天伊被送醫後，醫護人員要脫掉伊之衣服
    動手術時，士林分局員警在向伊要資料證件時，在伊的褲子
    裡找到機車鑰匙，如果伊當天真的喝醉，怎可能撞到受傷還
    把機車鑰匙拔起來放在口袋裡云云。經查：
    1.被告於97年10月21日晚上8 時30分許，在甲○○位於臺北
      市士林區○○○路○ 段106 巷51號住處，與甲○○及其弟
      李正忠共同飲用一瓶高樑酒，嗣於11時20分許，被告為行
      經臺北市士林區○○○街○ 段堤防外便道第27號電線桿附
      近之機車騎士乙○○發現倒臥在該處，機車則倒在一旁，
      經乙○○報警將被告送醫急救，當時被告受有頭部外傷合
      併腦出血及腦水腫、左側顱骨缺損、右側鎖骨、肋骨骨折
      、兩側手背、腳掌、左側手肘、頭部多處擦傷、兩側大腿
      挫傷等傷害，並測得被告血液中所含酒精濃度達206.15MG
      /DL ，業據被告所不否認，核與證人乙○○於警詢時之陳
      述、本院審理時證述（見偵字第14816 號卷第14至15頁、
      本院交簡上卷第51至55頁）、證人甲○○於本院審理時之
      證述（見本院交簡上卷第56至59頁）相符，復有臺北市政
      府警察局舉發違反道路交通管理事件通知單影本、車籍查
      詢基本資料詳細畫面、道路交通事故現場圖、道路交通事
      故補充資料表、道路交通事故調查報告表各一份、現場暨
      機車照片8 張、新光吳火獅紀念醫院乙種診斷證明書影本
      、新光醫院病理檢驗科生化血清組檢驗報告各1 紙（見偵
      字第14816 號卷25至36頁、第45至46頁、第37頁）在卷可
      佐，堪認屬實。
    2.被告案發當天係自己騎乘系爭機車至甲○○住處，於酒後
      已有醉意，復自行騎乘機車由延平北路7 段106 巷51號離
      開甲○○住處之事實，業據證人甲○○於本院審理時證述
      ：伊當天晚上8 時30分許與其弟李正忠及被告三人在伊住
      處喝酒，約至晚上11時許，被告接到其姊姊電話後，就表
      示要回家，當時被告係自己騎機車離開，李正忠原本問被
      告要不要在伊家中睡覺，但被告說他姊姊打電話給他要他
      回家睡覺，所以他要回去，當時被告看得出來有酒醉狀況
      ，差點撞到伊住家的牆角，伊跟李正忠趕快過去，當時被
      告將煞車煞住，機車沒有倒下，伊問被告要不要緊，被告
      說沒有關係是自己不小心，被告離開當時沒有戴安全帽等
      語甚明（見本院交簡上卷第55至64頁）；又被告另案於臺
      灣士林地方法院檢察署對陳明松提起傷害告訴之案件（該
      署分案98年偵字第2542號、98年度偵緝字第497 號），經
      本院調取上開案卷核閱，證人甲○○於該案檢察官偵查中
      證述與本院證述大致相符且一致（見偵字第2542號卷第43
      頁），按證人甲○○與被告並無仇怨，應無必要甘冒偽證
      罪之風險而為虛偽陳述，是其偵查中與本院審理時一致之
      證述，自值採信；又被告於本院準備程序中自承：伊倒臥
      之通河西街該處，係從甲○○家中回伊家裡之必經且最近
      之路（見本院交簡上卷第24頁），是被告縱自行騎乘機車
      行經該處，亦非不合常情；再以沿系爭機車倒地處往前之
      長約18公尺之路旁及邊坡擦痕刮地痕觀之，該刮擦痕係綿
      延未予中斷，且均屬新刮擦痕，又系爭機車側身排氣管上
      刮擦痕跡亦屬新刮擦痕，排氣管上之刮擦痕高度復與邊坡
      刮擦痕高度相當，此有卷附道路交通事故現場暨機車照片
      8 張可佐（見偵字第14816 號卷第25頁、第33至36頁），
      由上種種以觀，可知系爭機車倒地前確有刮擦道路邊坡及
      路面之情形，可以推論系爭機車倒地前為有動力之狀態；
      又被告係倒於系爭機車附近未遠處，業據證人乙○○於本
      院審理時證述並於現場照片繪製被告與機車之相對位置明
      確（見本院交簡上卷第55頁、偵字第14816 號卷第33頁上
      圖），而被告於當天晚上10時52分11秒以其0000000000號
      行動電話與其姐蔡諄臻之0000000000行動電話通話29秒，
      業據證人蔡諄臻於臺灣士林地方法院檢察署檢察官98年偵
      字第2542號案件檢察官偵查時證述屬實（見偵字第2542號
      卷第42頁），復有行動電話通聯紀錄可佐（見偵字第2542
      號卷第61頁），該時間離被告離開甲○○住處之11時許已
      屬相當接近，被告在當時既屬有意識而能與他人互通電話
      ，則難認被告所辯當時係昏迷為真。再以案發現場倒臥在
      地之人僅有被告一人，又其機車另倒在不遠之處，證人乙○○發現被告之時間與被告離開甲○○家之時間相差未久
      ，復以被告係自行騎車自甲○○家離開，綜上各情，可以
      合理推論被告係在甲○○家中飲酒完畢後，自行騎乘機車
      行經通河西街事發處，不慎失控致人、車倒地而受有傷害
      ；且徵諸被告當時並未戴安全帽，業據證人甲○○於本院
      審理時如是證述（見本院交簡上卷第58頁），另證人即曾
      至現場處理之員警陳軒竣於本院審理時亦證述在現場並未
      發現有安全帽等語（見本院交簡上卷第67頁），是被告當
      時因騎乘機車倒地，因而受有頭部外傷合併腦出血及腦水
      腫、左側顱骨缺損、右側鎖骨、肋骨骨折、兩側手背、腳
      掌、左側手肘、頭部多處擦傷、兩側大腿挫傷等傷害，核
      極可能為其機車倒地後其頭部、身體、四肢等處遭受撞擊
      或擦地所致，是以被告所受上開傷害亦非違於常情。
    3.被告送醫後接受採取血液檢體進行酒精濃度測試之時間為
      97年10月22日凌晨0 時49分許，此參卷附新光醫院檢驗報
      告即明（見偵卷第14816 號卷第37頁），而被告飲酒既止
      於97年10月21日晚上11時許，歷時1 時餘後，接受測定結
      果，血液中酒精濃度尚達206.15MG/DL ，相當於呼氣酒精
      濃度每公升0.98毫克，不僅遠逾道路交通安全規則第114
      條第2 款所定飲酒後其吐氣所含酒精濃度超過每公升0.25
      毫克以上者不得駕車之標準，猶見其於酒精濃度測試前騎
      車時，呼氣酒精濃度應較每公升0.98毫克為高。再按行為
      人飲酒後如其呼氣酒精濃度達於每公升0.5 毫克時，反應
      較慢，感覺減低，將影響駕駛；達到每公升0.75毫克時，
      思考與個性行為均會改變，此有行政院國軍退除役官兵輔
      導委員會臺北榮民總醫院88年8 月5 日（88）北總內字第
      26868 號函示明確。被告經測試其血液酒精濃度達206.15
      MG/DL ，相當於呼氣酒精濃度每公升0.98毫克，依照臺北
      榮民總醫院上開函文，當已達到服用酒類後不能安全駕駛
      動力交通工具之狀態，從而認定被告確有上開服用酒類，
      不能安全駕駛動力交通工具而駕駛之犯行。
    4.被告之辯解：
      被告辯稱伊飲酒時被陳明松毆打到不省人事，係事後被
        人移置至通河西街云云，惟查，陳明松於案發當時並不
        在甲○○住處，亦未共同與被告、甲○○等人飲酒，業
        據證人甲○○於本院審理時證述明確（見本院交簡上卷
        第60頁），另據證人陳明松於上開臺灣士林地方法院檢
        察署98年偵緝字第497 號案件中證稱：伊並不認識被告
        ，案發當時伊被通緝，沒有住在家裡，伊係住在三重，
        對於被告自稱被毆打之事伊並不知情等語，參以證人陳
        明松確因執行案件為臺灣士林地方法院檢察署發佈通緝
        ，迄98年4 月11日始緝獲歸案，有該署通緝人犯歸案證
        明書影本一紙可按（見偵緝字497 號卷第13頁），因而
        陳明松其為避免查緝而未居住於其戶籍地即臺北市士林
        區○○○路○ 段106 巷51號，自有可能，陳明松既未居
        住該處，被告辯稱被陳明松毆打至昏迷，顯不可採；又
        被告係自行騎乘機車至通河西街乙節，業據本院認定如
        上，所辯被人移置至該處，難予採信。
      被告辯稱伊當時在醫時，員警在衣褲子裡發現機車鑰匙
        云云，經查，前往醫院為被告製作筆錄之員警即證人陳
        軒竣於本院審理時證述：伊案發後先到醫院詢問被告，
        因被告一直胡言亂語，無法製作筆錄，伊在醫院並未看
        到被告之機車鑰匙，也未聽聞醫護人員說從被告口袋裡
        找到機車鑰匙等語（見本院交簡上卷第67頁），顯見被
        告所辯係員警要證件資料時從伊褲子裡找到鑰匙之詞顯
        屬無稽，要非可採。從而，被告上開所辯，顯與事實未
        符，應係事後卸責之詞，難以採信。
    5.綜上，本件事證明確，被告於服用酒類後，已達不能安全
      駕駛動力交通工具之程度，而仍騎乘系爭機車之事實，洵
      堪認定，應予依法論處。
三、論罪科刑之法律適用：
    核被告丙○○所為，係犯刑法第185 條之3 之服用酒類不能
    安全駕駛動力交通工具而駕駛之公共危險罪。原審認被告罪
    證明確，依刑事訴訟法第449 條第1 項、第3 項、第454 條
    第2 項、刑法第185 條之三、第47條第1 項、第42條第3 項
    、刑法施行法第1 之1 條之規定，並審酌被告明知酒精成分
    對人的意識能力具有不良影響，竟枉顧自己生命、身體及公
    眾往來之安全，於服用酒類後，處於不能安全駕駛動力交通
    工具之狀態下，執意騎乘機車上路，對行車安全造成危害，
    且經測得之相當呼氣酒精高達每公升0.98毫克之濃度等一切
    情狀，量處被告罰金新臺幣9 萬元，如易服勞役，以1000元
    折算1 日，其認事用法俱無違誤之處，量刑亦屬妥適，應予
    維持。被告仍執陳詞否認犯行，要無可採，其提起本件上訴
    ，指摘原判決不當，為無理由，應予駁回。惟原判決附錄刑
    法第185之3之法條有誤，應予更正。
四、據上論斷，應依刑事訴訟法第455 條之1 第1 項、第3 項、
    第371條、第368 條，判決如主文。
本案經檢察官呂寧莉到庭執行職務
中    華    民    國    98    年    9     月    30    日
                  刑事第五庭審判長法  官  林秀鳳
                                  法  官  黃珮茹
                                  法  官  吳維雅
以上正本證明與原本無異。
本件不得上訴。
                                  書記官  劉育君
中    華    民    國    98    年    9     月    30    日
附錄本案論罪科刑法條全文：
中華民國刑法第185條之3
服用毒品、麻醉藥品、酒類或其他相類之物，不能安全駕駛動力
交通工具而駕駛者，處1 年以下有期徒刑、拘役或科或併科15萬
元以下罰金。


司法院資訊處製作；財團法人民間司法改革基金會備份。
